臺灣高等法院臺中分院民事判決
                                     109年度建上字第92號
上  訴  人  大仁工程有限公司

法定代理人  李恒仁  


訴訟代理人  洪主民律師
被 上訴 人  東盟營造有限公司

法定代理人  朱世琦  
訴訟代理人  李昶欣律師
上列當事人間請求給付工程款事件，上訴人對於中華民國109年1
0月28日臺灣臺中地方法院108年度建字第5號第一審判決提起上
訴，本院於110年8月11日言詞辯論終結，判決如下：
    主  文
原判決關於駁回上訴人後開第二項之訴部分，及該部分假執行之
聲請，暨訴訟費用之裁判均廢棄。
被上訴人應給付上訴人新臺幣25,910元，及自民國108年1月16日
起至清償日止，按年息百分之五計算之利息。
其餘上訴駁回。
第一審（除確定部分外）、第二審訴訟費用，由被上訴人負擔百
分之一，餘由上訴人負擔。
本判決所命給付部分得假執行，但被上訴人如以新臺幣25,910元
預供擔保，得免為假執行。
    事實及理由
一、上訴人主張：
　㈠被上訴人因承攬「臺中市南區長春國民運動中心興建工程」
    ，將其中「泳池安裝」工程（下稱系爭工程）發包與上訴人
    承攬，兩造並於民國106年12月12日簽訂材料合約書及工程
    合約書（合稱系爭合約），由上訴人提供材料施作系爭工程
    ，約定工程結算方式按承攬明細表之單價實作實算，均配合
    業主計價請款。上訴人於107年1月17日進場施作，並於107
    年4月18日完成系爭合約所附明細表（下稱系爭明細表）項
    次壹.一.8.3.1至8項，及壹.一.8.7.1至8項之工項，工程款
    （含稅）合計69萬9438元。詎被上訴人於107年4月20日拒絕
    上訴人進場配合查驗，亦拒絕上訴人進場施作，並於107年5
    月9日發函終止系爭合約。又上訴人因系爭合約已購買相關
    設備及材料，尚有282萬9359元之設備及材料未售出，亦屬
    上訴人之損失。
　㈡系爭合約第7條所稱「按甲方之要求辦理檢驗」，並非指「會
    同監造單位進行查驗」，係上訴人配合被上訴人之要求辦理
    檢驗後，始由被上訴人配合監造單位進行監造查驗，故上訴
    人並未違反系爭合約第7條約定。另「試水壓」工項係約定
    於系爭明細表壹.一.8.3.11項及壹.一.8.7.11項，上訴人既
    已完成系爭明細表壹.一.8.3.1至8項，及壹.一.8.7.1至8項
    之工項，縱其中第11項「試水壓」尚未施作，仍可請求已完
    成部分之工程款69萬9438元。爰依系爭合約之約定及民法第
    490條、第511條之規定，請求被上訴人給付352萬8797元，
    及自起訴狀繕本送達之翌日起至清償日止，按年息5％計算之
    利息等語（原審為上訴人敗訴之判決，上訴人就其中352萬8
    797元本息部分，提起上訴，其餘部分未上訴，非本院審理
    之範圍）。並上訴聲明：原判決關於後開部分廢棄；上開廢
    棄部分，被上訴人應給付上訴人352萬8797元，及自起訴狀
    繕本送達翌日起至清償日止，按年息5%計算之利息；願供擔
    保請准宣告假執行。
二、被上訴人則以：
　㈠上訴人雖於107年4月18日通知完成管線預埋工程，惟被上訴
    人之現場人員發現並未完成，乃於107年4月19日通知上訴人
    先行自主檢查後，再會同監造單位進行查驗，惟上訴人卻於
    107年4月19日以函文要求被上訴人直接付款，否則不繼續施
    工，又於107年4月20日以函文告知「你們來陰的，不付錢不
    陪你們玩了」。被上訴人於107年4月24日再次發函要求上訴
    人進場配合查驗，惟上訴人於107年4月25日又以函文告知「
    你們來陰的，不付錢不陪你們玩了」，並於107年4月27日發
    函告知將辦理終止合約事宜；被上訴人恐未能如期完工，遭
    業主罰款，乃依系爭合約第22條第4項之約定，於107年5月9
    日發函通知上訴人終止系爭合約；又因上訴人施作部分均嚴
    重漏水，無法使用，故被上訴人將系爭合約之全部工項（含
    上訴人主張已施作部分），按系爭合約價格另行發包與訴外
    人冠陽欣業有限公司（下稱冠陽公司）施作。
　㈡上訴人施作部分未依約進行試水工事，未能證明已完成，況
    經被上訴人委託訴外人喬瓏水電工程股份有限公司（下稱喬
    瓏公司）檢驗，竟有9成以上皆嚴重漏水，需全部拆除重作
    ，上訴人顯未完成該部分之承攬工作，自不得請求給付承攬
    報酬。又上訴人拒絕配合查驗，依系爭合約第4條第3項、第
    7條第1項之約定，其施作數量應由被上訴人認定，而上訴人
    主張施作之工項，除系爭明細表項次「壹、一.8.7.8止水板
    工程」2分之1部分經冠陽公司沿用外，其餘部分均無法使用
    ，上開工項工程款為4萬9351元，上訴人僅得請求2分之1即2
    萬4676元；另上訴人購買材料部分既未交與被上訴人，上訴
    人亦不得請求此部分之費用。並聲明：上訴駁回；如受不利
    判決，願供擔保請准免予假執行。
三、本院協同兩造整理不爭執事項及協議簡化爭點，結果如下：
  ㈠不爭執事項：
    ⒈被上訴人將系爭工程發包與上訴人，兩造於106年12月12日
      簽訂系爭合約，由上訴人連工帶料承攬系爭工程，約定結
      算方式按系爭明細表之單價實作實算。
　　⒉上訴人請求工程款為系爭明細表「25米游泳池過濾配管工
      程」項次壹、一、8.3.1至8項，及「50米游泳池過濾配管
      工程」項次壹、一、8.7.1至8項之工程款。上開兩項工程
      在項次11均有「配管工程試水壓工事」，上訴人就此均未
      施作。
    ⒊上訴人於107年1月17日進場施作，於107年4月18日通知被
      上訴人完成管線部分之工程，被上訴人員工於107年4月18
      日以LINE傳送照片告知上訴人「今天又有沒套管的，做這
      樣，怎麼套管漏這麼多」（原審卷97頁）。被上訴人於10
      7年4月19日發函上訴人應自主檢查完成後會同監造單位進
      行查驗（原審卷103頁），並於同日以工務聯絡單告知上
      訴人應會同監造查驗（原審卷99頁）。上訴人於107年4月
      25日以函文回覆稱：「你們來陰的，不付錢不陪你們玩了
      。」（原審卷105頁）
    ⒋上訴人未曾會同監造單位查驗安裝管線之工程。　
    ⒌系爭合約經被上訴人於107年5月9日依系爭合約第22條第4
      項、第5項之約定終止。
    ⒍上訴人請求購買材料費用282萬9359元，該等材料均未使用
      於系爭工程，且由上訴人持有中。
  ㈡爭點：
    ⒈上訴人是否完成系爭明細表「25米游泳池過濾配管工程」
      壹.一.8.3.1至8項，及「50米游泳池過濾配管工程」壹.
      一.8.7.1至8項之工項？
    ⒉上訴人依系爭合約及民法第490條、第511條之規定，請求
      被上訴人給付上開2工項之工程款69萬9438元，有無理由
      ？
    ⒊上訴人依民法第511條之規定，請求被上訴人給付上訴人購
      買材料費用282萬9359元，有無理由？
四、本院之判斷：
　㈠兩造於106年12月12日簽訂系爭合約，由上訴人承攬系爭工程
    ，系爭合約業經被上訴人於107年5月9日依系爭合約第22條
    第4項、第5項之約定終止等情，為兩造所不爭執，並有系爭
    合約可證（原審卷23至48頁），堪認為真實。
　㈡按契約之終止，有由當事人合意而終止者，亦有依當事人一
    方行使終止權而為終止之意思表示者；又當事人一方行使終
    止權，其終止權之發生原因有依法律規定者，謂之法定終止
    權，亦有由於當事人以契約終止者，謂之約定終止權。合意
    終止為契約行為，於合意終止後，當事人間權利義務關係，
    悉依當事人之約定定之；至當事人一方行使法定終止權終止
    契約後，當事人間權利義務關係，依民法第263條準用同法
    第258條及第260條規定；倘當事人一方合法行使約定終止權
    後，當事人間權利義務關係，則取決於契約之約定。此三種
    契約終止型態之發生原因、行使方法、法律效果迥異，無可
    混淆（最高法院110年度台上字第136號判決意旨參照）。經
    查：
　　⒈系爭合約第22條第4項約定：乙方（即上訴人）有違背合約
      情事時，甲方（即被上訴人）得終止合約；第7條約定：
      乙方應按甲方要求於工程進行中辦理檢驗（原審卷27頁）
      。而被上訴人曾於107年4月19日發函上訴人應自主檢查完
      成後會同監造單位進行查驗，並於同日以工務聯絡單告知
      上訴人應會同監造查驗，上訴人則於107年4月25日以函文
      回覆稱：「你們來陰的，不付錢不陪你們玩了。」，拒絕
      會同監造單位查驗安裝之管線，系爭合約經被上訴人於10
      7年5月9日依系爭合約第22條第4項之約定終止等情，為上
      訴人所不爭執，足認系爭合約係經被上訴人合法行使約定
      終止權而終止，則兩造間之權利義務關係，即應依系爭合
      約之約定。
　　⒉系爭合約第22條第5項約定：上訴人倘因上列情節經被上訴
      人通知終止合約，上訴人應即遣散工人，將現場材料、工
      具等交被上訴人使用，被上訴人得辦理減帳、收回自辦或
      另覓廠商辦理，被上訴人因此所受之一切損失由上訴人未
      領之工程款抵扣。依上開約定應由上訴人舉證證明，就系
      爭工程尚有未領之工程款，始得請求被上訴人給付。上訴
      人雖主張已完成系爭明細表「25米游泳池過濾配管工程」
      項次壹.一.8.3.1至8項，及「50米游泳池過濾配管工程」
      項次壹.一.8.7.1至8項等工項，惟系爭明細表「25米泳池
      過濾配管工程」及「50米泳池過濾配管工程」，均於其中
      項次11明列「配管工程試水壓工事」（本院卷153、159頁
      ），故兩造就上開兩項配管工程，已約定需進行「配管工
      程試水壓工事」確認無漏水時，始可確認施作內容符合債
      之本旨。
　　⒊據上訴人之施工人員０００於原審證稱：107年4月20日前管線
      已施工完成，還沒驗收，有瑕疵還不知道在哪裡，因為還
      沒有試水等語（原審卷143、144、152頁）；另上訴人之
      施工人員０００證稱：107年4月20日前管線已施工完成，有
      沒有瑕疵我不知道等語（原審卷145）。又上訴人就上開
      兩項工程中項次11「配管工程試水壓工事」均未施作，亦
      不爭執（不爭執事項），足認上訴人雖有施作配管，然該
      等配管均未進行「試水壓工事」，則其所施作配管難認已
      符合系爭合約之約定。
　　⒋依被上訴人所提上訴人配管照片，上訴人所施作之配管確
      有多處漏水（本院卷69至78頁）；另據喬瓏公司人員０００
      於原審證稱：於107年5月初受委託試水壓，工作天數大概
      2星期，測試結果有9成以上的接管處都在漏水，當時有打
      電話給上訴人公司的０００，０００說可能是膠水的問題，我認
      為這樣的瑕疵要拆掉重作等語（原審卷220至221頁）。又
      冠陽公司業務經理０００於本院證稱：冠陽公司有向被上訴
      人承攬施作臺中市南區長春國民運動中心的游泳池工程，
      也有施作系爭明細表壹.一.8.3「25米游泳池過濾配管工
      程」及壹.一.8.7「50米游泳池過濾配管工程」的工、料
      ，我們進場後發現已經施作部分試水壓有問題，就要求業
      主再重新試水壓，發現全部水管都漏水無法沿用，原來的
      水管如果要全部挖出來，需要再花更多的成本，所以就封
      掉埋在土裡，因為位置是在泳池底RC層的下方，不會影響
      泳池的結構，我們依照合約項目全部重新配置管路，完全
      按照系爭明細表所載數量及工項施作，在比較深的部分必
      須將結構樑穿洞重新配管，比較淺的部分就在結構樑的上
      方還有鋼筋的部分再配管，只有沿用大仁公司50米泳池部
      分系爭明細表壹.一.8.7.8止水板工程的一半，另一半大
      仁公司還沒有施作，50米泳池部分壹.一.8.7.1至壹.一.8
      .7.6之PVC管部分大仁公司尚未施作等語（本院卷262至26
      5頁）。足認上訴人所施作配管，僅有系爭明細表項次「
      壹.一.8.7.8止水板工程」的2分之1，符合系爭合約所約
      定債之本旨。而「壹.一.8.7.8止水板工程」2分之1部分
      之工程款為24,676元，已為兩造所不爭執，被上訴人亦同
      意給付（本院卷296、316頁），故上訴人依系爭合約之約
      定，得請求工程款24,676元，加計5％營業稅為25,910元，
      逾此部分上訴人既未舉證證明已完成，自不得依系爭合約
      請求被上訴人給付工程款。
　㈢被上訴人係依系爭合約第22條第4項約定終止系爭合約，並非
    依民法第511條之規定終止系爭合約，上訴人依民法第511規
    定請求被上訴人賠償工程款及購買材料之費用，應屬無據。
    又除「壹.一.8.7.8止水板工程」2分之1部分外，上訴人未
    舉證證明已施作符合系爭合約債之本旨之工程，則其依承攬
    之法律關係，請求被上訴人給付其餘工程款為無理由。另上
    訴人購買之材料既未交付予被上訴人，復未具體陳明受有何
    所失利益，則上訴人依民法第511條請求被上訴人賠償購買
    材料費用282萬9359元，亦無理由。
五、綜上所述，上訴人依系爭合約之約定，請求被上訴人給付25
    ,910元，及自起訴狀繕本送達之翌日即108年1月16日（原審
    卷83頁）起至清償日止，按年息5％計算之利息部分，為有理
    由，應予准許；逾此部分之請求，為無理由，不應准許。原
    審就上開應准許部分，為上訴人敗訴之判決，尚有未洽，上
    訴意旨指摘原判決此部分不當，求予廢棄改判，為有理由，
    爰由本院廢棄改判如主文第二項所示。至於上訴人之請求不
    應准許部分，原審為上訴人敗訴之判決，並駁回其假執行之
    聲請，經核並無不合，上訴意旨指摘原判決此部分不當，求
    予廢棄改判，為無理由，應駁回此部分之上訴。又上
    訴人勝訴部分，所命給付金額未逾50萬元，應依民事訴訟法
    第389條第1項第5款之規定依職權宣告假執行；另上訴人就
    此陳明願供擔保宣告准免假執行，爰酌定相當擔保金額准許
    之。
六、本件事證已臻明確，兩造其餘之攻擊或防禦方法及所用之證
    據，經本院斟酌後，認為均不足以影響本判決之結果，爰不
    逐一論列，附此敘明。
七、據上論結，本件上訴為一部有理由、一部無理由，依民事訴
    訟法第450條、第449條第1項、第79條，判決如主文。　　
中　　華　　民　　國　 110　　年　　9 　　月　　1　　日
        　　      工程法庭    審判長法　官  杭起鶴
　　　　　　　　　　　　　　        法　官  羅智文
　　　　　　　　　　　　　　　      法　官  吳國聖
正本係照原本作成。       
上訴人得上訴。
如不服本判決，應於收受送達後20日內向本院提出上訴書狀，其
未表明上訴理由者，應於提出上訴後20日內向本院補提理由書狀
（均須按他造當事人之人數附繕本）。因疫情而遲誤不變期間，
得向法院聲請回復原狀。
上訴時應提出委任律師或具有律師資格之人之委任狀；委任有律
師資格者，另應附具律師資格證書及釋明委任人與受任人有民事
訴訟法第四百六十六條之一第一項但書或第二項所定關係之釋明
文書影本。如委任律師提起上訴，應一併繳納上訴裁判費。  

                                    書記官  翁淑婷

中　　華　　民　　國　　110 　年　　9 　　月　　1 　　日